臺灣雲林地方法院刑事判決
      110年度交易字第181號
公  訴  人  臺灣雲林地方檢察署檢察官
被      告  陳俊傑




上列被告因公共危險案件，經檢察官提起公訴（110年度調偵字
第70號），被告於準備程序就被訴事實為有罪之陳述，經告知簡
式審判程序意旨，並聽取公訴人及被告之意見後，本院裁定行簡
式審判程序，判決如下：
    主  文
陳俊傑犯駕駛動力交通工具而吐氣所含酒精濃度達每公升零點二
五毫克以上罪，處有期徒刑伍月，如易科罰金，以新臺幣壹仟元
折算壹日。又犯汽車駕駛人無駕駛執照駕車因過失致人傷害罪，
處有期徒刑肆月，如易科罰金，以新臺幣壹仟元折算壹日。應執
行有期徒刑柒月，如易科罰金，以新臺幣壹仟元折算壹日。
    事  實
一、陳俊傑有酒駕前科，於民國109年5月30日下午4時17分許前
    某時許，在不詳地點與朋友一起飲用高粱酒若干後，竟基於
    酒後駕駛動力交通工具之犯意，於同日下午4時17分許前某
    時許，無照騎乘車號000-000號普通重型機車（下稱A機車）
    自上開飲酒處離開而行駛於道路。陳俊傑於同日下午4時17
    分許，騎乘A機車沿雲林縣斗六市鎮南路由北往南方向行駛
    ，行至鎮南路與中堅東路口前時，原應注意飲用酒類後其吐
    氣所含酒精濃度達每公升0.15毫克不得駕駛車輛，以及不得
    逆向行駛，而當時天候為晴天、日間有自然光線、路面為柏
    油路面、乾燥、無缺陷及障礙物、號誌正常、視距良好等情
    ，並無不能注意之情事，竟疏未注意上開情事貿然從自己車
    道逆向駛入對向車道（即鎮南路南往北方向車道）欲經過上
    開路口，適有廖鐘月琴騎乘車號000-0000號普通重型機車（
    下稱B機車），亦未注意不得逆向行駛，而沿斗六市中堅東
    路逆向由西往東方向行至上開路口，欲左轉彎至鎮南路南往
    北方向車道，陳俊傑所騎乘A機車之前車頭因此不慎與廖鐘
    月琴所騎乘B機車之前車頭發生碰撞，陳俊傑所騎乘A機車再
    與柯羽謙所駕駛之車號0000-00號自用客車左前車頭發生碰
    撞(柯羽謙並未受傷，未提出過失傷害告訴)，致廖鐘月琴人
    車倒地受有顱內出血、左側遠端橈骨骨折等傷害，陳俊傑亦
    因此受傷送醫救治。嗣經警獲報於同日下午5時25分許至陳
    俊傑就醫的醫院處理，陳俊傑於涉嫌過失傷案件害未被發覺
    前，即向到場處理之警員承認為肇事人而自首，復經警對陳
    俊傑實施酒精濃度測試，測得其吐氣所含酒精濃度為每公升
    0.56毫克，始知上情。
二、案經雲林縣警察局斗六分局報告臺灣雲林地方檢察署檢察官
    偵查起訴。
    理  由
一、被告陳俊傑所犯均係死刑、無期徒刑或最輕本刑為3年以上
    有期徒刑或高等法院管轄第一審案件以外之罪，其於準備程
    序期日就被訴事實為有罪之陳述，經本院告知簡式審判程序
    之旨，並聽取當事人之意見後，依刑事訴訟法第273條之1第
    1項規定，裁定進行簡式審判程序。又依同法第273條之2、
    第159條第2項等規定，簡式審判程序之證據調查，不受同法
    第159條第1項、第161條之2、第161條之3、第163條之1及第
    164條至第170條規定之限制，合先敘明。
二、上開犯罪事實，業據被告於警詢、偵查中、本院準備程序及
    審理時均坦承不諱，證據資料可以佐證：
  ㈠證人即告訴人廖鐘月琴於警詢、偵訊時證述之被害情節（警
    卷第3至5頁；偵卷第12頁反面至14頁）。
  ㈡證人柯羽謙於警詢、偵訊時證述之本案車禍發生過程（警卷
    第11頁；偵卷第12頁反面至13頁反面、第15頁）。
  ㈢道路交通事故現場圖、道路交通事故調查報告表㈠、㈡（警卷
    第12至14頁）。
  ㈣雲林縣警察局斗六分局交通分隊道路交通事故現場蒐證照片
    （警卷第15至21頁）。
  ㈤被告之酒精測定紀錄表（警卷第22頁）、雲林縣警察局舉發
    違反道路交通管理事件通知單（警卷第32頁）。
  ㈥財團法人工業技術研究院呼氣酒精測試器檢定合格證書（調
    偵卷第49頁）。
  ㈦告訴人之國立臺灣大學醫學院附設醫院雲林分院109年6月4日
    診字第1090681706號診斷證明書（警卷第26頁）。
  ㈧交通部公路總局嘉義區監理所嘉雲區車輛行車事故鑑定會（
    嘉雲區0000000案）鑑定意見書（調偵卷第28頁反面至31頁
    ）。
三、論罪科刑：
　㈠按「汽車駕駛人，無駕駛執照駕車、酒醉駕車、吸食毒品或
    迷幻藥駕車、行駛人行道或行經行人穿越道不依規定讓行人
    優先通行，因而致人受傷或死亡，依法應負刑事責任者，加
    重其刑至2分之1。」道路交通管理處罰條例第86條第1項定
    有明文。又刑法總則之加重，係概括性之規定，所有罪名均
    一體適用；刑法分則之加重，係就犯罪類型變更之個別犯罪
    行為予以加重，成為另一獨立之罪名。道路交通管理處罰條
    例第86條第1項關於汽車駕駛人無照駕駛，因而致人受傷或
    死亡，依法應負刑事責任者，加重其刑至2分之1之規定，係
    就修正前刑法第276條第1項之過失致人於死罪、同條第2項
    之業務過失致人於死罪，及修正前同法第284條第1項之過失
    傷害（及致重傷）罪、同條第2項之業務過失傷害（及致重
    傷）罪之基本犯罪類型，對於加害人為汽車駕駛人，於從事
    駕駛汽車之特定行為時，於無照駕駛因而致人受傷或死亡之
    特殊行為要件予以加重處罰，已就上述修正前刑法第276條
    第1、2項及第284條第1、2項各罪犯罪類型變更之個別犯罪
    行為予以加重，而成另一獨立之罪名，自屬刑法分則加重之
    性質（最高法院99年度台非字第198號、105年度台上字第13
    88號判決意旨參照）。另關於「酒醉駕車」致人死傷之加重
    條件，因已依刑法第185條之3第1項之規定處罰，依「責任
    原則」、「重複評價禁止原則」及「一行為不二罰原則」，
    即不得就過失傷害犯行部分，再適用道路交通管理處罰條例
    第86條第1項「酒醉駕車」加重其刑之規定（臺灣高等法院
    暨所屬法院105年法律座談會刑事類提案第33號研討結論參
    照）。故本案被告酒後駕車部分既已成立刑法第185條之3第
    1項之罪名予以處罰，其所為過失傷害罪部分，依據上開說
    明，即毋庸再適用道路交通管理處罰條例第86條第1項之「
    酒後駕車」加重其刑之規定。
　㈡核被告所為，分別係犯刑法第185條之3第1項第1款駕駛動力
    交通工具而吐氣所含酒精濃度達每公升零點二五毫克以上之
    罪及道路交通管理處罰條例第86條第1項、刑法第284條前段
    之汽車駕駛人無駕駛執照駕車犯過失傷害罪。起訴書雖於犯
    罪事實欄載明被告「無照騎乘」，並於論罪法條欄主張「請
    求依道路交通管理處罰條例第86條第1項規定加重其刑」，
    但僅記載被告涉犯過失傷害罪，就罪名之主張容有疏漏，應
    予更正；又本院已於準備程序及審理時告知被告涉嫌「無照
    駕駛因而致人受傷」之罪名，應不妨礙其防禦權之行使，附
    此敘明。
　㈢被告所犯上開2罪間，犯意各別，行為互殊，應分論併罰。
　㈣刑之加重、減輕：
　　被告無駕駛執照駕車，肇致本案車禍發生，並因而致告訴人
    受傷，就被告所犯汽車駕駛人無駕駛執照駕車犯過失傷害罪
    部分，應依道路交通管理處罰條例第86條第1項規定，加重
    其刑；被告於肇事後留在現場，並於有偵查犯罪權限之機關
    或公務員尚未發覺何人犯罪前，主動向到場（即醫院）處理
    之雲林縣警察局交通警察隊斗六小隊警員陳世恩承認其為肇
    事者，自首而接受裁判等情，有雲林縣警察局斗六分局交通
    分隊道路交通事故肇事人自首情形紀錄表（警卷第23頁）在
    卷可參，核與自首要件相符，應依刑法第62條前段規定，減
    輕其刑，並與前開加重規定，依法先加後減之。
  ㈤爰審酌被告曾於100年間、101年間、109年間，因不能安全駕
    駛之公共危險案件，經分別判處拘役刑、有期徒刑在案，有
    臺灣高等法院被告前案紀錄表在卷可按，更當知悉酒精成分
    對人之意識、控制能力具有不良影響，且超量飲酒將導致對
    周遭事務之辨識及反應能力降低，對往來之公眾及駕駛人自
    身皆具有高度之危險性；又酒後不開車已經政府傳媒廣為宣
    導，且刑法第185條之3規定迭經修正加重，立法者顯然有意
    以重罰嚇阻酒駕歪風，被告竟仍漠視自身安危，亦枉顧公眾
    用路人之安全，再度為本件酒後騎乘機車行駛於道路之犯行
    ，法治觀念薄弱，實在不可取，衡以其為警攔檢後，所測得
    之吐氣酒精濃度達每公升0.56毫克，並因此肇事（為肇事主
    因，告訴人為肇事次因；參前揭鑑定意見書所載）之犯罪情
    節，且被告所為造成告訴人受有前揭傷害，迄今未能與告訴
    人調解成立，以賠償告訴人之損失（參警卷第3頁雲林縣斗
    六市調解委員會110年1月22日斗六市民調字第110015號函）
    ；惟念及其犯後始終坦承犯行，犯後態度尚佳，且被告亦因
    此次酒後騎車發生交通事故而受傷（被告自陳牙齒斷裂2顆
    、肋骨瘀青，但沒有申請診斷書；參本院卷第64頁），已讓
    其在身體健康付出一定代價，暨被告自陳目前無業，準備入
    監服刑，仰賴朋友資助維生，父母已經過世，與兄姊、妹妹
    沒有聯絡，離婚，2名兒子均由前妻扶養，偶爾會分擔撫養
    費，但沒有已經聯絡之家庭經濟狀況，併斟酌檢察官請求從
    重量刑（本院卷第78頁）、告訴人對量刑之意見（身體不佳
    ，不想再提此事，請求依法判決；本院卷第37頁）等一切情
    狀，分別量處如主文所示之刑，並諭知易科罰金之折算標準
    ，併定其應執刑之刑及諭知易科罰金之折算標準，以資懲儆
    。
四、依刑事訴訟法第273條之1第1項、第299條第1項前段，道路
    交通管理處罰條例第86條第1項，刑法第11條、第185條之3
    第1項第1款、第284條前段、第62條前段、第41條第1項前段
    、第8項、第51條第5款，刑法施行法第1條之1第1項，判決
    如主文。
本案經檢察官柯木聯偵查起訴，檢察官蕭仕庸到庭執行職務。
中　　華　　民　　國　　110 　年　　9 　　月　　2 　　日
                  刑事第五庭    法  官  陳雅琪
以上正本證明與原本無異。
如不服本判決應於收受判決後20日內向本院提出上訴書狀，並應
敘述具體理由；其未敘述上訴理由者，應於上訴期間屆滿後20日
內向本院補提理由書（均須按他造當事人之人數附繕本）。「切
勿逕送上級法院」。
                                書記官  林家莉 
中　　華　　民　　國　　110 　年　　9 　　月　　3 　　日
附錄本案論罪科刑法條全文
中華民國刑法第185條之3
駕駛動力交通工具而有下列情形之一者，處2年以下有期徒刑，
得併科20萬元以下罰金：
一、吐氣所含酒精濃度達每公升零點二五毫克或血液中酒精濃度
    達百分之零點零五以上。
二、有前款以外之其他情事足認服用酒類或其他相類之物，致不
    能安全駕駛。
三、服用毒品、麻醉藥品或其他相類之物，致不能安全駕駛。
因而致人於死者，處3年以上10年以下有期徒刑；致重傷者，處1
年以上7 年以下有期徒刑。
曾犯本條或陸海空軍刑法第54條之罪，經有罪判決確定或經緩起
訴處分確定，於五年內再犯第1項之罪因而致人於死者，處無期
徒刑或5年以上有期徒刑；致重傷者，處3年以上10年以下有期徒
刑。

中華民國刑法第284條
因過失傷害人者，處1年以下有期徒刑、拘役或10萬元以下罰金
；致重傷者，處3年以下有期徒刑、拘役或30萬元以下罰金。

道路交通管理處罰條例第86條
汽車駕駛人，無駕駛執照駕車、酒醉駕車、吸食毒品或迷幻藥駕
車、行駛人行道或行經行人穿越道不依規定讓行人優先通行，因
而致人受傷或死亡，依法應負刑事責任者，加重其刑至二分之一
。
汽車駕駛人，在快車道依規定駕車行駛，因行人或慢車不依規定
，擅自進入快車道，而致人受傷或死亡，依法應負刑事責任者，
減輕其刑。